臺灣花蓮地方法院刑事判決　　　　　　 95年度簡上字第160號
上　訴　人
即公訴人　　臺灣花蓮地方法院檢察署檢察官
上　訴　人
即　被　告　甲○○
上列上訴人因被告傷害案件，不服本院花蓮簡易庭中華民國95年
11月17日95年度花簡字第846號之第一審判決（聲請簡易判決處
刑書案號：95年度偵字第2463號），提起上訴，本院管轄之第二
審合議庭判決如下︰
    主  文
原判決撤銷。
甲○○傷害人之身體，處有期徒刑參月，如易科罰金，以銀元參
佰元即新臺幣玖佰元折算壹日。
    事   實
一、甲○○於民國95年2 月26日16時許，在花蓮縣花蓮市○○街
    帝君廟附近麵攤，因與乙○○發生口角爭執，竟基於傷害之
    故意，先以麵攤之塑膠圓形板凳椅攻擊乙○○之頭部，乙○○因而倒地後，甲○○復徒手毆打之，致其受有後枕頭皮 8
    公分裂傷、左臉頰6公分乘5公分瘀紅浮腫及左鼠蹊8公分乘5
    公分瘀紅等傷害。
二、案經乙○○訴由花蓮縣警察局花蓮分局報告臺灣花蓮地方法
    院檢察署檢察官偵查後聲請簡易判決處刑。
    理  由
一、按被告以外之人於審判外之言詞或書面陳述，除法律有規定
    者外，不得作為證據。又被告以外之人於審判外之陳述，經
    當事人於審判程序同意作為證據，法院審酌該言詞陳述或書
    面陳述作成時之情況，認為適當者，亦得為證據。當事人、
    代理人或辯護人於法院調查證據時，知有第159條第1項不得
    為證據之情形，而未於言詞辯論終結前聲明異議者，視為有
    前項之同意，刑事訴訟法第159條第1項及第159條之5分別定
    有明文。查公訴人以告訴人乙○○、證人黃文福、丙○○於
    警詢時之陳述為證據，被告甲○○迄於本案言詞辯論終結前
    均未聲明異議，而本院審酌該等言詞陳述作成之情況，核無
    違法取證及證明力明顯過低之瑕疵，亦認為以之作為證據為
    適當，故依諸上開規定，前揭證據均認具有證據能力。
二、訊據被告固不否認於上開時間、地點傷害告訴人之事實，經
    核與證人黃文福於警詢中、證人乙○○、丙○○於警詢及本
    院審理中證述之傷害情節相符，並有行政院衛生署花蓮醫院
    診斷證明書1 份在卷可稽，堪信其為真實。惟被告矢口否認
    有何傷害故意，辯稱：當時是因告訴人乙○○先對打伊，伊
    基於正當防衛之意思才還手，其後雙方互毆，告訴人才受傷
    云云。然查：
（一）按正當防衛必須對於現在不法之侵害始得為之，侵害業已
      過去，即無正當防衛可言。至彼此互毆，又必以一方初無
      傷人之行為，因排除對方不法之侵害而加以還擊，始得以
      正當防衛論。故侵害已過去後之報復行為，與無從分別何
      方為不法侵害之互毆行為，均不得主張防衛權，最高法院
      30年上字第1040號判例可資參照。
（二）被告雖辯稱係告訴人先以椅子攻擊之云云，然被告與告訴
      人上揭時間、地點發生口角爭執，被告遂以麵攤之椅子砸
      向告訴人，並徒手毆打之，告訴人並未先行以椅子攻擊被
      告，且遭被告毆打後已倒於地上而未還手等情，業據證人
      乙○○、丙○○於警詢及本院審理中證述綦詳，復觀以告
      訴人係頭部後側之頭皮受有裂傷之傷害，有上開診斷證明
      書1 份在卷可佐，足以推斷被告乃自告訴人後方攻擊告訴
      人，倘被告上開所辯為真實，告訴人既已先行攻擊以椅子
      被告，雙方必會發生面對面之衝突，告訴人豈會於攻擊對
      方後立即轉過身，而讓對方有從後方攻擊之機會之理，可
      知證人乙○○、丙○○前開所述應為真實可採，並無被告
      所辯因告訴人先行毆打被告，被告方還手之情形存在。況
      縱被告前開所辯為真實，然被告於本院準備程序中供稱：
      伊只有用椅子打告訴人2、3下，但當時是告訴人先以椅子
      打伊，但是告訴人沒有繼續攻擊伊，只有用三字經罵伊等
      語（本院卷第24頁），則依被告上開所述，被告毆打告訴
      人之際，告訴人對其攻擊之不法侵害早已結束，且無繼續
      侵害之跡象，揆諸前開說明，被告自亦難再主張正當防衛
      而回擊毆打之。
（三）至目擊證人許美珠固於本院審理中證稱：當時有看到告訴
      人與被告吵架，雙方有互毆之情形等語，然其復證稱：雙
      方當時吵起來推來推去等語，則其對於被告與告訴人究有
      無互毆之情形，證詞反覆，已難信為真實，況縱告訴人與
      被告確有互毆之情形發生，揆諸前開判例意旨，亦不得主
      張正當防衛，故難以證人許美珠上開證詞為被告有利之認
      定，附此敘明。
（四）綜上，被告辯稱其係基於正當防衛之意思方毆打告訴人云
      云，並不可採。本案事證明確，被告犯行堪以認定，應予
      依法論科。
二、按行為後法律有變更者，適用行為時之法律。但行為後之法
    律有利於行為人者，適用最有利於行為人之法律，刑法第 2
    條第1項定有明文。查被告行為後，刑法業於95年7月1 日修
    正生效，而依最高法院95年度第8 次刑事庭會議見解，應分
    別適用對被告有利之修正前、後刑法規定論處，經查：
（一）關於罰金刑部分，修正前刑法第33條第5 款規定，罰金刑
      為1銀元以上，換算為新臺幣，僅為新臺幣3元；修正後刑
      法第33條第5款則將罰金刑提高為新台幣1千元以上，並以
      百元計算之。而刑法第277條第1項之傷害罪法定刑規定為
      3年以下有期徒刑、拘役或1,000元以下罰金，依修正前刑
      法第33條第5款及罰金罰鍰提高標準條例第1條前段之規定
      計算，修正前刑法第277條第1項之罰金刑最高為銀元3 千
      元即新臺幣9,000元，最低為銀元1元即新臺幣3 元；修正
      後罰金刑則為最高新臺幣9,000元，最低為新臺幣1千元，
      顯較為不利，故以修正前之規定對被告較為有利。
（二）關於易科罰金之折算標準，修正前刑法第41條第1 項前段
      規定：「犯最重本刑為5 年以下有期徒刑以下之刑之罪，
      而受6 個月以下有期徒刑或拘役之宣告，因身體、教育、
      職業、家庭之關係或其他正當事由，執行顯有困難者，得
      以1元以上3元以下折算1 日，易科罰金。」；依修正前罰
      金罰鍰提高標準條例第2 條前段（現已刪除）規定：就其
      原定數額提高為100倍折算1日，則被告行為時之易科罰金
      折算標準，應以銀元300元折算1日，經折算為新臺幣後，
      應以新臺幣900元折算為1 日。惟新修正刑法第41條第1項
      前段則規定：「犯最重本刑為5 年以下有期徒刑以下之刑
      之罪，而受6 個月以下有期徒刑或拘役之宣告者，得以新
      臺幣1千元、2千元或3千元折算1日，易科罰金。」，是比
      較新舊法之結果，以修正前之規定較有利於被告，自應適
      用修正前刑法第41條第1 項前段規定，定其易科罰金之折
      算標準。
三、核被告所為，係犯刑法第277條第1項之傷害罪。原審予以論
    罪科刑，並非無見，上訴人即被告辯稱本案應適用正當防衛
    云云，並無理由，惟查：被告前於94年間因傷害、妨害自由
    等案件，經臺灣花蓮地方法院檢察署檢察官起訴，嗣後因傷
    害罪部分雙方和解而經告訴人撤回告訴，業經本院諭知不受
    理判決，另妨害自由部分則經判處有期徒刑2 月確定，有臺
    灣高等法院被告前案紀錄表乙份在卷可佐，竟仍不知悔改，
    僅因口角爭執，任意以暴力傷害之體型較為弱勢之女性，復
    造成告訴人因後枕頭皮裂傷，經醫院診治後縫補18針，另鼠
    蹊部之傷害，亦造成2 個月無法工作及走路等情，業據證人
    乙○○於本院審理中證述明確，被告所為造成告訴人之傷害
    尚非輕微，且犯罪後不僅未賠償告訴人之損害，且飾詞辯稱
    係告訴人先行動手，顯不可取，本院因認原審未審酌上情，
    僅量處被告拘役50日，如易科罰金以300元折算1日之刑度，
    尚屬過輕，尚有未洽。從而，公訴人上訴指摘原審量刑過輕
    ，為有理由，自應由本院撤銷原判決，另為適法之判決。爰
    審酌被告之前科紀錄、犯罪動機、手段、告訴人所生之損害
    ，以及迄未與告訴人達成和解，並參酌被告犯罪後否認犯行
    之態度等一切情狀，量處如主文所示之刑，並諭知易科罰金
    之折算標準。至被告用以攻擊告訴人之椅子1 把，為麵攤所
    有人所有，非為被告所有，爰不予宣告沒收，併此敘明。
據上論斷，應依刑事訴訟法第455條之1第1項、第3項、第369 條
第1項前段、第364條、第299條第1項前段，刑法第2條第1項前段
、第277條第1項、修正前刑法第41條第1 項前段，罰金罰鍰提高
標準條例第1條前段、修正前罰金罰鍰提高標準條例第2條，現行
法規所定貨幣單位折算新臺幣條例第2條，判決如主文。
本案經檢察官李殷財到庭執行職務。
中　　華　　民　　國　　96　　年　　2　 　月　　27　　日
                        臺灣花蓮地方法院刑事第二庭
                            審判長法  官  李 豫 雙
                                  法  官  楊 仲 農
                                  法  官  俞 秀 美
以上正本證明與原本無異。
本件不得上訴。
                                  書記官
中　　華　　民　　國　　96　　年　　2 　　月　　27　　日
